【裁判字號】    90,訴,1603
【裁判日期】    901210
【裁判案由】    毒品危害防制條例
【裁判全文】
臺灣桃園地方法院刑事判決                          九十年度訴字第一六三號
    公  訴  人  臺灣桃園地方法院檢察署檢察官
    被      告  甲○○
右列被告因違反毒品危害防制條例案件，經檢察官提起公訴（九十年度毒偵緝字第三
八一號、九十年度毒偵字第二一七九號），本院判決如左：
         主  文
甲○○連續施用第一級毒品，處有期徒刑柒月；扣案之第一級毒品海洛因壹小包（驗
餘淨重零點捌肆公克）沒收銷燬之、注射針筒柒支沒收；又連續施用第二級毒品，處
有期徒刑伍月。應執行有期徒刑拾月。扣案之第一級毒品海洛因壹小包（淨重零點捌
肆公克）沒收銷燬之、注射針筒柒支沒收。
         事  實
一、甲○○前因施用毒品案件，經依本院分別以八十八年度毒聲字第二八五七號、三
    二八九號裁定觀察、勒戒及強制戒治後，因成效評定為合格，無繼續戒治之必要
    ，本院經依檢察官聲請以八十八年度毒聲字第五八六二號裁定停止戒治，所餘戒
    治期間付保護管束，嗣於八十九年六月七日保護管束期滿，經台灣桃園地方法院
    檢察署檢察官於八十九年六月二十一日以八十九年度戒偵字第三二五號不起訴處
    分確定。詎仍不知悔戒，復於五年內，分別基於施用第一級毒品海洛因及第二級
    毒品安非他命之概括犯意，分別自九十年一月十一日二十一時採尿時回溯前二十
    六小時、九十六小時內某時起至同年六月一日十四時二十分採尿時回溯前二十六
    小時、九十六小時內某時止，在台灣地區某不詳處所，連續施用第一級毒品海洛
    因及第二級毒品安非他命多次，嗣先後於九十年一月十一日十八時三十分許，在
    桃園縣中壢市○○路○段二九七巷一號八樓、同年一月三十日十三時三十分許，
    在高雄市○○○○路與高速公路交岔路口處、同年六月一日上午八時許，在桃園
    縣桃園市○○路一二七一號居住處所等處為警查獲，並於上開居住處所扣得海洛
    因一包（驗餘淨重○‧八四公克）、其所有供施用海洛因之注射針筒七支。本院
    依檢察官之聲請，於九十年三月二十一日以九十年毒聲字第一四○一號裁定令入
    戒治處所執行強制戒治。
二、案經桃園縣警察局平鎮分局、桃園分局分別報告暨高雄市政府警察局移送台灣高
    雄地方法院檢察署呈請台灣高等法院檢察署移轉台灣桃園地方法院檢察署檢察官
    偵查起訴。
         理  由
一、訊據被告甲○○矢口否認有施用第一級毒品海洛因及第二級毒品安非他命之犯行
    ，辯稱：伊從去年十一月間開始，因胰臟炎陸陸續續在桃新醫院、敏盛醫院住院
    ，扣案藥物一包是葡萄糖，並非海洛因云云。經查，被告先後於九十年一月十一
    日、同年月三十日、同年六月一日為警查獲時所採集之尿液經送檢驗結果，均呈
    嗎啡陽性、安非他命陽性反應，此有桃園縣衛生局不法藥物尿液檢定書三紙、高
    雄市政府衛生局煙毒尿液檢驗成績書一紙附卷可稽，另於九十年六月一日在被告
    居住處所扣得之不明藥物一包，經送驗結果淨重○‧八四公克，確含有第一級毒
    品海洛因成分，有法務部調查局鑑定通知書一紙在卷可參。而按海洛因係嗎啡經
    化學合成之半人工合成品，經吸食或注射進入人體，藉由人體之代謝作用分解成
    嗎啡後，由尿液排出人體，故於尿液中以嗎啡成分檢出，其經注射入人體後，約
    百分之八十於二十四小時內自尿中排出，一般而言，尿液中能否驗出嗎啡陽性與
    其投與量、投與途徑、採尿時間、個人體質及檢驗方法之靈敏度有關，國外曾有
 文獻報導注射六毫克之海洛因鹽酸鹽，其代謝物嗎啡之平均可檢出時限約為二十
    六小時；另安非他命經口服投與後，約百分之七十於二十四小時內自尿中排出，
    約百分之九十於九十六小時內自尿中排出，最長可能不會超過四日，此分別有行
    政院衛生署藥物食品檢驗局八十一年九月八日八一藥檢壹字第八一一四八八五號
    函、八十一年二月八日八一藥檢壹字第○○一一五六號函可按，足徵被告確曾於
    採尿時分別回溯前二十六小時、九十六小時內之某一時段有施用第一級毒品海洛
    因及第二級毒品安非他命之犯行無訛。又查，用毒品本質上屬於藥物之濫用，一
    旦沾染施用毒品惡習之人，其生、心理多為藥癮所控制而產生依賴性，易於成癮
    而難以戒斷，以致需反覆施打，而被告為警查獲三次，其尿液經檢驗均呈毒品嗎
    啡、安非他命陽性反應，有如前述，顯已施打毒品成習，足認被告自九十年一月
    三十日第一次為警查獲採尿時回溯前二十六小時、九十六小時內起，迄至同年六
    月一日第三次為警查獲採尿時回溯前二十六小時、九十六小時內止，分別有連續
    施用毒品海洛因、安非他命多次之犯行，被告辯稱係住院投藥所致，並稱扣案藥
    物係葡萄糖云云，核與前開事證不符，顯係事後圖卸之詞，要無可取。又甲○○
    前因施用毒品案件，經依本院分別以八十八年度毒聲字第二八五七號、三二八九
    號裁定觀察、勒戒及強制戒治後，因成效評定為合格，無繼續戒治之必要，本院
    經依檢察官聲請以八十八年度毒聲字第五八六二號裁定停止戒治，所餘戒治期間
    付保護管束，嗣於八十九年六月七日保護管束期滿，經台灣桃園地方法院檢察署
    檢察官於八十九年六月二十一日以八十九年度戒偵字第三二五號不起訴處分確定
    。復因本件施用毒品案件，本院經依檢察官之聲請，於九十年三月二十一日以九
    十年毒聲字第一四○一號裁定令入戒治處所執行強制戒治。此有台灣高等法院被
    告全國前案紀錄表、台灣桃園地方法院檢察署刑案資料查註紀錄表、台灣桃園地
    方法院檢察署檢察官不起訴處分書暨本院裁定一件附卷可參，其於交付保護管束
    期滿，經檢察官不起訴處分後五年內再犯毒品危害防制條例第十條第一項、第二
    項之施用第一級、第二級毒品罪等節，洵堪認定，本件事證明確，應依法論科。
二、核被告所為係犯毒品危害防制條例第十條第一項之施用第一級毒品罪及同條第二
    項之施用第二級毒品罪，其先後多次施用第一級毒品海洛因及第二級毒品安非他
    命之行為，均時間緊接，方法相同，犯構成要件相同之罪，顯係基於概括犯意反
    覆為之，均為連續犯，均應依刑法第五十六條之規定以一罪論，並均加重其刑。
    而被告於多次施用前後持有海洛因及安非他命之低度行為，應為其施用之高度行
    為所吸收，均不另論罪。至公訴人雖僅論及被告分別於九十年一月三十日、同年
    月三十日、同年六月一日採尿前回溯九十六小時內某時，連續施用第一、二級毒
    品之犯行，而未及於事實欄所載其餘部分施用犯行，惟此部分因與起訴部分之施
    用犯行，既具有連續犯之裁判上一罪關係，已如前述，為起訴效力所及，本院自
    應併予審究。爰審酌被告於八十八年間經施以觀察、勒戒及強制戒治處分後，猶
    不知悔悟，竟因意志不堅而再度沾染毒癮，犯後復飾詞卸責，未具悔意，惟念其
    施用毒品係自戕之行為，尚無危害他人等一切情狀，量處如主文所示之刑，並定
    其應執行之刑。另扣案海洛因一小包淨重○‧八四公克，係毒品危害防制條例第
    二條第二項第一款所列之毒品，應依同條例第十八條第一項前段之規定沒收銷燬
    之。另被告雖否認其所有扣案之注射針筒七支係供施用毒品海洛因之用，然據被
    告於九十年六月一日警訊時供稱：伊最後一次施用海洛因是在二年前，有將其置
    於香菸中點火吸食，亦有將海洛因摻於水中注射靜脈等語（參見九十年度毒偵字
    第二一七九號卷第六頁反面），是被告既有以針筒施打毒品海洛因之習慣，又係
    與毒品海洛因一併在被告居住處所查獲，堪認該注射針筒七支確係被告所有供施
    用毒品海洛因之器具，應依刑法第三十八條第一項第二款之規定沒收；至扣案被
    告所有之包裝袋四個，經其否認係供分裝毒品之用，經本院勘驗袋內亦空無一物
    ，尚難認與本案有何關連性；又扣案玻璃球一顆雖係在被告住處查獲，惟被告否
    認係其所有，本院亦查無其他證據足認係被告所有供施用毒品所用之物，爰不為
    沒收之諭知。
據上論斷，應依刑事訴訟法第二百九十九條第一項前段，毒品危害防制條例第十條第
一項、第二項、第十八條第一項前段，刑法第十一條前段、第五十六條、第五十一條
第五款、第三十八條第一項第二款，判決如主文。
本案經檢察官林良蓉到庭執行職務。
中      華      民      國      九十       年     十二     月     十    日
                                     臺灣桃園地方法院刑事第五庭
                                         審判長法  官  江振義
                                               法  官  陳彥宏
                                               法  官  鍾淑慧
右正本證明與原本無異。
如不服本判決，應於判決送達後十日內向本院提出上訴狀( 應附繕本 )，上訴於
臺灣高等法院。
                                               書記官  吳一凡
中      華      民      國      九十       年     十二     月  二十一   日
附論罪科刑依據之法條：
毒品危害防制條例第十條
施用第一級毒品者，處六月以上五年以下有期徒刑。
施用第二級毒品者，處三年以下有期徒刑。


司法院資訊處製作；財團法人民間司法改革基金會備份。
